【裁判字號】    98,審事聲,79
【裁判日期】    980814
【裁判案由】    聲明異議
【裁判全文】
臺灣高雄地方法院民事裁定            98年度審事聲字第79號
聲  請  人  甲○○
相  對  人  皓中資產管理有限公司
法定代理人  乙○○
代  理  人  丙○○
上列當事人間清償債務強制執行事件，異議人對於中華民國98年
7 月6 日本院民事執行處司法事務官所為97年度司執字第28721
號裁定提出異議，本院裁定如下：
    主  文
異議駁回。
    理  由
一、按強制執行事件，由法官或司法事務官命書記官督同執達員
    辦理之。本法所規定由法官辦理之事項，除拘提、管收外，
    均得由司法事務官辦理之。強制執行法第3 條及法院組織法
    第17條之2 第1 項第2 款分別定有明文。又當事人或利害關
    係人，對於執行法院強制執行之命令，或對於執行法官、書
    記官、執達員實施強制執行之方法，強制執行時應遵守之程
    序，或其他侵害利益之情事，得於強制執行程序終結前，為
    聲請或聲明異議；前項聲請或聲明異議，由執行法院裁定之
    。亦為強制執行法第12條第1 項、第2 項所明定。故司法事
    務官於強制執行程序中就當事人或利害關係人依第12條所為
    之聲請或聲明異議，自得立於執行法院之地位先為准駁之裁
    定（處分）。次按司法事務官處理事件所為之處分，與法院
    所為者有同一之效力。當事人對於司法事務官處理事件所為
    之終局處分，得於處分送達後10日之不變期間內，以書狀向
    司法事務官提出異議。司法事務官認前項異議有理由時，應
    另為適當之處分；認異議為無理由者，應送請法院裁定之。
    法院認第一項之異議為有理由時，應為適當之裁定；認異議
    為無理由者，應以裁定駁回之。民事訴訟法第240 之3 條及
    第240 之4 條亦分別定有明文。本件異議人原係對於本院民
    事執行處司法事務官所為之執行處分聲明異議（即認系爭執
    行名義並無原始放款借據為證，故債權不存在，應不得強制
    執行），經司法事務官就該聲明異議為裁定（即依強制執行
    法第12條第2 項規定所為之裁定，裁定結果為駁回其異議）
    ，異議人對該裁定不服而提出異議，司法事務官認其異議無
    理由而送請本院為裁定，經核與上開條文規定件及意旨規定
    相符，尚無處理程序或權限上之瑕疪，先予說明。
二、異議意旨略以：相對人遲未能提出本件借貸債權確實存在之
    任何借據或文件證明其放款之金額、明細及期間等節，自不
    得聲請強制執行，鈞院准予實施強制執行，自有違誤，求為
    廢棄原裁定，並裁定駁回強制執行之聲請等語。
三、按確定之支付命令與確定判決有同一之效力，凡確定判決所
    能生之既判力及執行力，支付命令皆得有之（最高法院93年
    度台上字第1432號裁判要旨）。又執行名義為確定判決者，
    除當事人外，對於訴訟繫屬後為當事人之繼受人亦有效力；
    此項規定，於強制執行法第4 條第1 項第2 款至第6 款規定
    之執行名義，準用之，同法第4條 之2 第1 項第1 款及第2
    項定有明文。而執行名義成立後，除法律另有特別規定外，
    不得阻卻其執行力（最高法院63 年 度台抗字第59號判例意
    旨可資參照）。而執行名義成立前後，有無消滅或妨礙債權
    人請求之事由發生，此屬實體上問題，既非執行方法或執行
    程序有瑕疵，亦非程序上侵害當事人或利害關係人之利益，
    尚無據以聲明異議之餘地（最高法院57年台抗字第546 號裁
    定參照）。
四、經查，本件相對人主張原台東區中小企業銀行股份有限公司
    （下稱台東中小企銀）於93年2 月26日將異議人尚未清償完
    畢之借貸債權全部讓與訴外人新豐資產管理股份有限公司（
    下稱新豐公司），嗣新豐公司復於96年9 月6 日將該債權再
    轉讓訴外人亞太金聯資產管理股份有限公司（下稱亞太公司
    ），亞太公司復於97年1 月11日將該債權讓與相對人，相對
    人經依法通知異議人債權讓與之事實後，以本院89年度執字
    第3105 3號債權憑證（原執行名義名稱：本院88年度促字第
    75346 號支付命令正本及確定證明書）為執行名義，聲請執
    行異議人之財產。業據相對人提出前開債權憑證、讓渡書、
    登報公告、債權讓與證明書、本院89年度執字第第31053 號
    分配表及借據等件為證，並經本院依職權審閱本院民事執行
    處98年度司執字第28721 號民事執行卷宗查明屬實，是異議
    人原積欠台東中小企銀新台幣（下同）120 萬，及自87年12
    月10日起至清償日止，按年息百分之十點一一計算之利息，
    暨自87年12月10日起至清償日止，其逾期在六個月以內者，
    按上開利率百分之十，逾期超過六個月者，按上開利率百分
    之二十計算之違約金。經台東中小企銀聲請核發支付命令確
    定後，聲請強制執行，經以本院89年度執字第31053 號強制
    執行異議人之不動產後，僅部分受償，而換發債權憑證，嗣
    台東中小企銀再將該債權憑證轉讓上開資產管理公司，該等
    債權受讓與人並均依法通知異議人關於債權讓與之事實，故
    相對人既已合法受讓該債權，其自為執行名義之繼受人，則
    其據為聲請強制執行，於法有據。
五、至異議人主張台東中小企銀之承辦人員涉有侵占罪嫌，本件
    債權不存在，曾經伊提出刑事告訴云云。惟查，異議人之刑
    事告訴意旨自承曾於89年6 月10向台東中小企銀鳳山分行申
    請貸款120 萬元，至87年12月14日止，均正常繳息。88年2
    月間，台東中小企銀向本院聲請核發88年度促字第75346 號
    支付命令，並於89年9 月間查封拍賣其所有之房屋完畢等情
    。此有台灣高雄地方法院檢察署檢察官94年度偵字第585 號
    不起訴處分書及借據附卷可稽，而台東中小企銀拍賣異議人
    之不動產後，並未足額受償，而換得債權憑證，並如前述。
    此外，異議人復未能舉出已經清償本件債務之事證供本院審
    酌，因此執行法院依形式審查結果，准相對人依系爭債權憑
    證為執行名義對異議人聲請強制執行，自非無據。異議人仍
    爭執本件執行債權不存在，並無可採。況依前開說明，縱認
    異議人所稱屬實，應屬實體上問題，既非執行方法或執行程
    序有瑕疵，亦非程序上侵害當事人或利害關係人之利益，尚
    無據以聲明異議之餘地。
六、綜上所述，執行法院審核相對人提出之執行名義正本及債權
    讓與等相關證明文件後，准其強制執行之聲請，核無不合，
    並無違誤。異議意旨仍以相對人尚未能證明系爭執行債權確
    實存在為由等詞，求予廢棄原裁定，為無理由，應予駁回。
七、據上論結：本件異議為無理由，依強制執行法第3 條、第30
    條之1 、民事訴訟法第240 條之4 第3 項後段，裁定如主文
    。
中    華    民    國    98    年    8     月    14    日
                  民事第二庭法  官  蘇姿月
正本係照原本作成。
如對本裁定抗告，須於裁定送達後10日內向本院提出抗告狀。
中    華    民    國    98    年    8     月    14    日
                            書記官  陳美月


司法院資訊處製作；財團法人民間司法改革基金會備份。
